【裁判字號】    98,上訴,2172
【裁判日期】    981015
【裁判案由】    殺人
【裁判全文】
臺灣高等法院臺中分院刑事判決        98年度上訴字第2172號
上  訴  人  臺灣彰化地方法院檢察署檢察官
上  訴  人
即  被  告  甲○○
                      1弄32號
                    現於臺灣彰化看守所
上列上訴人因被告殺人案件，不服臺灣彰化地方法院98年度重訴
字第11號中華民國98年9月16日第一審判決（起訴案號：臺灣彰
化地方法院檢察署98年度偵字第4576號），提起上訴，本院判決
如下：
    主  文
上訴駁回。
    理  由
一、按不服地方法院之第一審判決而上訴者，須提出上訴書狀，
    並應敘述具體理由，刑事訴訟法第三百六十一條第一項定有
    明文，此為上訴必備之程式；而所謂「具體理由」，必係依
    據卷內既有訴訟資料或提出新事證，指摘或表明第一審判決
    有何採證認事、用法或量刑等足以影響判決本旨之不當或違
    法，而構成應予撤銷之具體事由，始克當之（例如：依憑證
    據法則具體指出所採證據何以不具證據能力，或依憑卷證資
    料，明確指出所為證據證明力之判斷如何違背經驗、論理法
    則）；倘僅泛言原判決認定事實錯誤、違背法令、量刑失之
    過重或輕縱，而未依上揭意旨指出具體事由，或形式上雖已
    指出具體事由，然該事由縱使屬實，亦不足以認為原判決有
    何不當或違法者（例如：對不具有調查必要性之證據，法院
    未依聲請調查亦未說明理由，或援用證據不當，但除去該證
    據仍應為同一事實之認定），皆難謂係具體理由，俾與第二
    審上訴制度旨在請求第二審法院撤銷、變更第一審不當或違
    法之判決，以實現個案救濟之立法目的相契合，並節制濫行
    上訴（最高法院97年度台上字第892號刑事判決參照）。次
    原審法院認為上訴不合法律上之程式者，應以裁定駁回之。
    第二審法院認為上訴書狀未敘述理由或上訴有第三百六十二
    條前段之情形者，應以判決駁回之。又分別為刑事訴訟法第
    三百六十二條、第三百六十七所明定。再第三百六十七條之
    判決，得不經言詞辯論為之。同法第三百七十二條亦定有明
    文。
二、本件檢察官不服原審判決而提起上訴，其上訴意旨略以：被
    告僅因細故即以銳器刺殺被害人柯明朗，下手兇殘，顯係輕
    忽人命，致使被害人家屬無可回復之傷痛。況被害人迄今未
    與被害人家屬達成和解，而原審僅量處被告有期徒刑14年，
    其量刑是否適當，足以收警惕之效，殊非無審酌餘地等語。
    上訴人即被告甲○○（下稱被告）上訴意旨略以：被告案發
    當時以所持之0000-000000號行動電話向彰化縣和美分局伸
    港分駐所自首並備案（有和美分局伸港分駐所受理案件紀錄
    表一份備查），符合自首減刑，原審判決過重，實難誠服，
    爰提起上訴請求撤銷原判決云云。
三、按「量刑之輕重，係屬事實審法院得依職權自由裁量之事項
    ，苟已斟酌刑法第五十七條各款所列情狀，而未逾越法定刑
    度，不得遽指為違法」（最高法院85年度台上字第2699號裁
    判要旨參照）。本件原審判決認定被告於殺人後犯罪未被發
    覺前，在檳榔攤主動以0000000000號行動電話撥至彰化縣警
    察局和美分局伸港分駐所，向有輔助偵查權之警員鄭博仲陳
    明上情，自首並接受裁判，爰依刑法第62條前段減輕其刑，
    並審酌被告僅因細故頓萌殺機，手段暴戾，造成被害人死亡
    之結果，其家庭頓時破碎，至今仍未賠償損害或取得原諒，
    惟未曾受罪刑宣告，有臺灣高等法院被告前案紀錄表可按，
    係因心情煩躁，思慮欠周一時莽撞而犯案，並非預謀殺人，
    且事後自首並認罪，態度良好及其他一切情狀，量處被告有
    期徒刑14年。是原審法院已依刑法第62條前段自首規定減輕
    其刑，被告上訴意旨主張伊符合自首，核係就原審已論斷之
    事項，任意指摘原判決不當，又被告以原審量刑過重，檢察
    官之上訴意旨以被告僅因細故即以銳器刺殺被害人柯明朗，
    下手兇殘，輕忽人命，致使被害人家屬無可回復之傷痛，迄
    今未與被害人家屬達成和解等原因指摘原審判決量刑過輕，
    然原審量刑既已就刑法第57條揭示之各種量刑條件妥為斟酌
    ，有如前述，被告雖未與被害人家屬和解，然因自首而減刑
    ，而判決處有期徒刑十四年，量刑尚屬適當，亦無濫用量刑
    權限之違法或失當之處。被告及檢察官之上訴核係對原審已
    斟酌之事項所為量刑，任憑已見指摘原判決量刑或過重或過
    輕，難謂未依據卷內訴訟資料，具體指摘原審判決認事用法
    有何違法或不當之情形，構成應予撤銷之具體事由，其等上
    訴均屬違背法律上之程式，爰不經辯論，駁回其上訴。
四、據上論斷，應依刑事訴訟法第367條前段、第372條，判決如
    主文。
中    華    民    國    98    年    10    月    15    日
            刑事第四庭    審判長法  官  洪  耀  宗
                                法  官  許  文  碩
                                法  官  蔡 王 金 全
上列正本證明與原本無異。
如不服本判決應於收受送達後十日內向本院提出上訴書狀，其未
敘述上訴理由者，並得於提起上訴後十日內向本院補提理由書 (
均須按他造當事人之人數附繕本)「切勿逕送上級法院」。
                                書記官  金  珍  華
中    華    民    國    98    年    10    月    16    日


司法院資訊處製作；財團法人民間司法改革基金會備份。
